【裁判字號】    90,易,1440
【裁判日期】    901019
【裁判案由】    違反商標法
【裁判全文】
臺灣臺北地方法院刑事判決                          九十年度易字第一四四號
    公  訴  人  臺灣臺北地方法院檢察署檢察官
    被      告  乙○○
                甲○○
    共      同  藍瀛芳律師
    選任辯護人  黃旭田律師
                徐正坤律師
右列被告因違反商標法案件，經檢察官提起公訴（九十年度偵字第一三三四號、九十
年度偵字第八五二三號），本院判決如左：
    主  文
乙○○、甲○○共同意圖欺騙他人，於同一商品，使用相同於他人註冊商標之圖樣，
各處有期徒刑貳月，如易科罰金，均以參佰元折算壹日，均緩刑貳年。
扣案之如附表二所載之ＨＥＬＬＯ  ＫＩＴＴＹ電腦用手提袋仿冒品玖佰肆拾伍只及
半成品參仟零肆拾柒片均沒收之。
    事  實
一、乙○○與甲○○為夫妻，分別為莆田皮革開發股份有限公司（下稱莆田公司）及
    歌騰資訊有限公司（下稱歌騰公司）之負責人、會計，二人明知如附表一所示之
    「ＨＥＬＬＯ  ＫＩＴＴＹ及圖」商標圖樣係經日商三麗鷗股份有限公司（下稱
    三麗鷗公司）向經濟部中央標準局（現為智慧財產局）申請註冊之第一四二七一
    四號商標，核准使用於各種書包、手提箱袋、旅行袋及皮夾等商品，二人竟未經
    三麗鷗公司之同意或授權，即接受表示授權書後補之燦坤實業股份有限公司（下
    稱燦坤公司）委託，自八十九年三月十四日起，共同以每只新臺幣（下同）二百
    二十元、三百六十元、三百九十元及四百三十元不等之代價，向位於臺中縣大甲
    鎮○○路一六七號不知情之寶泰隆企業有限公司（下稱寶泰隆公司）訂製使用與
    三麗鷗公司「ＨＥＬＬＯ  ＫＩＴＴＹ及圖」商標完全相同，並足使一般消費者
    產生混淆誤認之虞之圖樣於電腦手提袋上共計六千只。嗣燦坤公司於八十九年五
    月二十九日明確告知乙○○、甲○○二人無法取得三麗鷗公司之同意或授權，此
    筆交易停止，詎游、陳二人不甘受損，仍共同意圖欺騙他人，於八十九年十一月
    六日，在臺北市○○路○段五號世貿大樓六樓第Ｆ六Ｏ四號展示室中，陳列繡有
    「ＨＥＬＬＯ  ＫＩＴＴＹ及圖」商標圖樣之仿冒電腦手提袋，乙○○並於當日
    下午四時，以一千九百九十五元的價格出售其中一只。嗣經三麗鷗公司報警偵辦
    後始悉上情，並循線在位於臺中縣大甲鎮○○街第二二二號寶泰隆公司倉庫中，
    查獲如附表二所載之仿冒電腦手提袋玖佰肆拾伍只及半成品參仟零肆拾柒片。
二、案經日商三麗鷗公司委由告訴代理人陳和貴律師、張桂芳律師訴由內政部警政署
    保安警察第三總隊第二大隊報請臺灣臺北地方法院檢察署檢察官偵查起訴。
    理  由
一、訊據被告乙○○、甲○○二人固坦承曾於上開時、地向寶泰隆公司訂製電腦手提
    袋及於前揭時、地放置繡有被害人即三麗鷗公司「ＨＥＬＬＯ  ＫＩＴＴＹ及圖
    」商標圖樣之電腦手提袋並已販售出一只等情，惟被告乙○○辯稱：民國八十九
    年三月間燦坤公司向伊負責經營之歌騰公司與莆田公司下訂單，剛開始燦坤公司
    說要去申請授權並提供圖樣，而在八十九年五月十二日、十六日、十八日、二十
    二日及二十六日伊尚與燦坤前經理即王南傑討論有否取得授權一事，後伊於八十
    九年五月二十九日確定無法取得授權，即傳真通知寶泰隆公司拆掉「ＨＥＬＬＯ
      ＫＩＴＴＹ及圖」圖樣，重新縫製手提袋，並與寶泰隆談妥延後至七月交貨，
    又伊於同年十一月六日在世貿大樓六樓展示區所出售的電腦手提袋只是樣品，伊
    想留著沒用，本欲丟掉，恰巧有一婦人進門表示女兒喜歡，故於當日下午四時賣
    給該婦人云云；被告甲○○則辯稱：當伊等（指被告二人）知道活動已取消時，
    隨即通知寶泰隆重新縫製，寶泰隆告知出貨時間將延至七月，但當時和燦坤的交
    易仍然存在，王南傑離職後，伊等為說明交易而保留該三個電腦手提袋之樣品，
    因辦公室就是展示室，樣品都放在辦公室箱子中，伊沒有陳列，伊於前揭時日早
    上十點多下班前，已與被告乙○○商量要將該樣品丟掉，另外兩個樣品確實丟掉
    ，後來警方去搜索也沒搜到銷售紀錄云云。經查，「ＨＥＬＬＯ  ＫＩＴＴＹ及
    圖」商標圖樣係日商三麗鷗公司，向經濟部中央標準局（現為智慧財產局）申請
    註冊之第一四二七一四號商標，專用期間自六十九年十一月一日起，核准使用於
    各種書包、手提箱袋、旅行袋及皮夾等物品，有經濟部中央標準局商標註冊證、
    異動內容及延展註冊申請書等各一紙附卷足憑。被告二人共同於八十九年三月十
    四日明知尚未取得三麗鷗公司之同意或授權時，即接受燦坤公司的委託，向位於
    臺中縣大甲鎮○○路一六七號不知情之寶泰隆公司，以每只二百二十元、三百六
    十元、三百九十元及四百三十元不等之代價訂製使用與三麗鷗公司「ＨＥＬＬＯ
      ＫＩＴＴＹ及圖」商標完全相同之圖樣之仿冒電腦手提袋六千只等情，核與被
    害人於偵審中指訴相符，並經證人即寶泰隆公司業務部門負責人王春來於偵查中
    證述，且有歌騰公司之訂購單、莆田公司之報價單及燦坤３Ｃ流通市場採購單等
    各一紙在卷可稽。至被告二人所辯於同年五月二十九確知無法取得三麗鷗公司之
    授權後，隨即通知寶泰隆公司拆掉繡於電腦手提袋上之「ＨＥＬＬＯ  ＫＩＴＴ
    Ｙ」圖樣一節，雖有被告提出之傳真函一紙，惟由證人即寶泰隆公司負責人黃碧
    珍於偵查中證稱：「五月二十九日我們沒有收到（被告傳真函）。」（見九十年
    度偵字第一三三四號卷第四十七頁），證人王春來於偵查中證稱：「於八十九年
    五月二十九日沒有看到（被告傳真函），因為我一直到六、七月還在催（被告之
    授權書），如果有收到，我們會有回簽的動作。」（見九十年度偵字第一三三四
    號卷第七十二頁）之內容觀之，顯見被告二人所辯係屬卸責之詞，不足採信。再
    據證人黃碧珍於偵查中證稱：「（被告二人）另外下一單子說一樣的包包，但不
    要刺繡，六千個不是一次交，是他們（指被告二人）說另一個客人要的，是樣式
    都一樣但沒有圖案的。」（見九十年度偵字第一三三四號卷第四十七頁）及證人
    王春來於偵查中證稱：「（被告二人）在七月份買二千個，他（指被告乙○○）
    說非常趕，因這批貨是我接的，…這是另一個訂單，他說拆掉重做，因為在一星
    期至十天出貨，重新訂料來不及。」「他們（指被告二人）建議先把原先二千個
    圖樣拆掉，其他的再處理。」（見九十年度偵字第一三三四號卷第七十二頁）內
    容，被告二人確於八十九年七月間另下一訂單訂製沒有圖樣的同款電腦手提袋，
    後因不及交貨，始將前次訂單已製好之手提袋拆掉圖樣代之，足見被告二人於八
    十九年五月二十九日受燦坤公司告知確定無法取得三麗鷗公司之授權後、並未立
    即通知寶泰隆公司將繡有「ＨＥＬＬＯ  ＫＩＴＴＹ」圖樣之手提袋拆掉「ＨＥ
    ＬＬＯ  ＫＩＴＴＹ」圖樣重製，故彼等辯稱確知無法取得三麗鷗公司之授權後
    ，即通知寶泰隆公司拆掉繡於電腦手提袋上之「ＨＥＬＬＯ  ＫＩＴＴＹ」圖樣
    云云不足採信。次查，被告二人於上開時、地，將繡有「ＨＥＬＬＯ  ＫＩＴＴ
    Ｙ」圖樣之仿冒電腦手提袋樣品，置於前揭被告二人營業處所之事實，已為被告
    二人自承在案，核與被害人指述之情節相符，而被告乙○○明知該電腦手提袋係
    仿冒品，竟仍加以出售之事實，已據其於偵審中自承，並有被害人提出之發票及
    名片等件影本在卷可參（見八十九年聲字第一七八五號偵查卷第五十二、第五十
    三頁），其雖以係樣品無用，故予以出售為辯，惟此並無礙於其犯行之成立。被
    告二人雖辯稱該樣品係放置於辦公室、本來準備丟掉並非陳列云云；然查被告二
    人位於前揭世貿大樓六樓之辦公室，除作為被告公司之辦公處所外，尚有各式陳
    列架同時懸掛各種背包、手提袋，有被害人所提照片共六張（見保安警察第三總
    隊刑事偵查卷第八十八頁至第九十頁、九十年度偵字第一三三四號第六十頁）在
    卷可考，衡以世貿大樓本身即係展覽招商之處所，被告二人將仿冒電腦手提袋置
    於辦公處所之行為，已足供一般人以商業心態瀏覽觀賞並決定是否購買而符合陳
    列之要件，況被告二人於確知無法取得授權後，竟仍保留該樣品長達五個多月之
    久，顯與常情不符，且若如被告所辯係置於辦公室箱子內，而未懸掛、陳列展示
    於該辦公處所，又如何會使不知情之婦人進門即看見，並表示因其女兒喜歡進而
    要求購買，是被告二人前揭所辯不足採信。
    事證明確，被告二人犯行堪予認定。
二、核被告乙○○、甲○○所為，均係犯商標法第六十二條第一款、第六十三條之罪
    。被告乙○○、甲○○二人間，就使用他人註冊商標於仿冒電腦手提袋並意圖販
    賣而陳列之犯行，有犯意之聯絡與行為之分擔，為共同正犯。被告乙○○另犯販
    賣仿冒商標商品罪，其意圖販賣而陳列之低度行為為販賣之高度行為所吸收，不
    另論罪，被告二人所犯上開意圖販賣商標商品而陳列或販賣仿冒商標商品罪，與
    意圖欺騙他人，於同一商品，使用相同於他人註冊商標之圖樣二罪間，有方法結
    果牽連關係，為牽連犯，應從一重依商標法第六十二條第一款規定處斷。爰審酌
    被告販賣仿冒商標商品影響真正商標權所表彰之品質及商譽，造成商標專用權人
    之損失，並妨礙社會交易秩序，且所為損害我國國際名譽，及其素行、犯罪動機
    、目的、手段、智識程度、生活狀況、販賣仿冒商標商品數目、犯罪後大致坦承
    犯行，態度尚稱良好等情狀，量處如主文所示之刑，以資懲儆。末按，被告行為
    後，刑法第四十一條業已於九十年一月四日修正，並於九十年一月十日經總統公
    布，於九十年一月十二日生效，其中修正前刑法第四十一條「犯最重本刑為三年
    以下有期徒刑以下刑之罪，而受六月以下有期徒刑或拘役之宣告，因身體、教育
    、職業或家庭之關係，執行顯有困難，得以一元以上三元以下折算一日，易科罰
    金」之規定，已經修正為「犯最重本刑為五年以下有期徒刑以下之刑之罪，而受
    六個月以下有期徒刑或拘役之宣告，因身體、教育、職業、家庭之關係或其他正
    當事由，執行顯有困難者，得以一元以上三元以下折算一日，易科罰金。但確因
    不執行所宣告之刑，難收矯正之效，或難以維持法秩序者，不在此限。」由於修
    正後之刑法第四十一條第一項前段業已擴大得易科罰金之範圍，即適用新法對被
    告原所犯最重本刑為有期徒刑五年以下之罪者，在符合前開與舊法相同之其他要
    件下，使其有易科罰金之適用，對被告而言，自較有利，故新舊法比較結果，應
    以新法較有利於被告，依刑法第二條第一項前段之規定，本件即應適用裁判時之
    新修正刑法第四十一條第一項前段之規定為易科罰金之諭知。查被告二人未曾受
    有期徒刑以上刑之宣告，各有台灣高等法院檢察署刑案紀錄簡覆表一紙在卷可按
    ，彼等因一時失慮，致誤觸法網，本院認其等經此次起訴審判之教訓後，當能知
    所警惕，信無再犯之虞，因認對被告二人所處之刑以暫不執行為適當，爰均併予
    宣告緩刑二年，用勵自新。扣案之如附表二所載之電腦手提袋仿冒品玖佰肆拾伍
    只及半成品參仟零肆拾柒片均依商標法第六十四條宣告沒收。
據上論斷，應依刑事訴訴法第二百九十九條第一項前段，商標法第六十二條第一款、
第六十三條、第六十四條，刑法第二條第一項前段、第十一條前段、第二十八條、第
五十五條、第四十一條第一項前段、第七十四條第一款，罰金罰鍰提高標準條例條第
二條，判決如主文。
本案經檢察官蔡佳玲到庭執行職務。
中      華      民      國    九十      年      十      月      十九    日
                                臺灣臺北地方法院刑事第二庭
                                  法  官  張  宇  樞
右正本證明與原本無異。
如不服本判決，應於判決送達後十日內向本院提出上訴狀。
                                  書記官  楊  麗  娟
中      華      民      國    九十      年      十      月      十九    日
附錄本案所犯法條全文：
商標法第六十二條：
意圖欺騙他人，有左列情事之一者，處三年以下有期徒刑、拘役或科或併科新臺幣二
十萬元以下罰金：
一、於同一商品或類似商品，使用相同或近似於他人註冊商標之圖樣者。
二、於有關同一商品或類似商品之廣告、標帖、說明書、價目表或其他文書，附加相
    同或近似於他人註冊商標圖樣而陳列或散布者。
商標法第六十三條：
明知為前條商品而販賣、意圖販賣而陳列、輸出或輸入者，處一年以下有期徒刑、拘
役或科或併科新臺幣五萬元以下罰金。


司法院資訊處製作；財團法人民間司法改革基金會備份。
